【裁判字號】    98,訴,744
【裁判日期】    980630
【裁判案由】    損害賠償
【裁判全文】
臺灣臺中地方法院民事判決               98年度訴字第744號
原      告  乙○○
被      告  丙○○
                        之5
訴訟代理人  丁○○
            甲○○
上列當事人間請求損害賠償事件，本院於民國98年6月11日言詞
辯論終結，判決如下：
    主      文
原告之訴駁回。
訴訟費用由原告負擔。
    事實及理由
一、原告主張：被告於民國96年3月3日上午11時許，駕駛車牌號
    碼IG-818號營業大貨車運載雞隻，沿臺中縣后里鄉○○路由
    北往南方向行駛，途經三豐路中社幹54電桿前，因天氣過熱
    ，遂違規將大貨車停在該電桿前，占用部分機車外側車道，
    再利用路旁水溝抽水，站在大貨車上灑水為雞隻降溫。適有
    原告於同日上午11時20分許，騎乘車牌號碼ML9-665號重機
    車經過，為閃避被告之大貨車及灑水，重心不穩，驚嚇因而
    摔倒，受有右膝脛骨平台骨骨折併前十字韌帶及外側韌帶撕
    裂性骨折等傷害。為此，爰依侵權行為之法律關係請求被告
    賠償原告下列之損害：
  (一)醫療費用：原告受傷後，至大甲童綜合醫院及國軍桃園總
      醫院治療，共支出醫療費新臺幣（下同）30萬元。
  (二)增加生活上需要費用：1.原告受傷後不良於行，往返醫院
      復健治療共給付交通費用2萬元。2.家人輪流照顧原告致
      損失工資收入3萬元。合計5萬元。
  (三)精神慰撫金：原告遭此傷害，身心煎熬，精神損失自屬重
      大，並請求賠償精神慰撫金25萬元。
  (四)縱上，被告應賠償原告60萬元等語。並聲明：被告應給付
      原告60萬元，及自起訴狀繕本送達被告之翌日起至清償日
      止，按週年利率百分之5計算之利息。
二、對被告抗辯之陳述：依道路交通安全規則第112條第1項第9
    款規定，顯有妨礙其他人、車通行處所，不得停車。本件被
    告違規停車致原告受傷，自有賠償原告之義務。而事故當時
    ，縱有第三人逆向行車，然因被告所駕大貨車占用部分機慢
    車道，並在大貨車上噴灑水，妨礙原告之通行與視線，致原
    告無處閃躲或驚嚇而摔倒，故被告對原告所受之損害應負責
    任。
三、被告抗辯：本件事故發生臺中縣后里鄉○○路中社幹54電桿
    前，道路劃設快車道與慢車道，被告所駕大貨車停在道路右
    側，雖占用部分慢車道，惟慢車道仍有2.8公尺以上之通行
    空間，足供一般汽、機車通過，可見被告臨時停車與原告受
    傷之間，並無相當因果關係存在。又被告當時係向車上雞隻
    灑水，並非朝路面灑水，雖水滴有些許滴落路面，但並無積
    水或造成溼滑之狀況，足認被告灑水行為亦非造成原告摔倒
    受傷之原因。再者，原告自承在相距10公尺前已看見被告在
    車上向雞隻灑水降溫，通過被告大貨車車頭時，因見前方機
    車逆向駛至受到驚嚇始跌倒受傷，可知原告摔倒受傷之原因
    係與逆向行駛之機車會車時，驚嚇之餘猝不及防而失控跌傷
    ，與被告臨時停車及灑水行為無關，則原告所受損害與被告
    之行為並不存在相當因果關係，對被告無損害賠償請求權等
    語。並聲明：駁回原告之訴。
四、得心證之理由：
（一）原告主張被告於96年3月3日上午11時許，駕駛車牌號碼IG
      -818號營業大貨車運載雞隻，沿臺中縣后里鄉○○路由北
      往南方向行駛，途經三豐路中社幹54電桿前，違規將大貨
      車停在該電桿前，占用部分機車外側車道，再利用路旁水
      溝抽水，站在大貨車上灑水，適有原告於同日上午11時20
      分許，騎乘車牌號碼ML9-665號重機車經過而摔倒，受有
      右膝脛骨平台骨骨折併前十字韌帶及外側韌帶撕裂性骨折
      等傷害之事實，為被告所不爭執，並提出診斷證明書、醫
      療單據等影本為證，應堪信為真實。
（二）本件兩造所爭執之處應在於：1.被告就本件事故之發生是
      否有過失？2.原告之受傷與被告之行為間是否有相當因果
      關係？3.如被告應負侵權行為損害賠償責任，原告請求之
      金額是否適當？茲析述如下：
（三）按侵權行為所發生之損害賠償請求權，以有故意或過失不
      法侵害他人之權利為其成立要件，此觀民法第184條之規
      定自明。若其行為並無故意或過失，或其行為與損害之間
      無相當因果關係者，均無令負侵權行為損害賠償責任之可
      言。而所謂過失，係指行為人雖非故意，但按其情節，應
      注意、能注意而不注意，或對於侵權行為之事實，雖預見
      其發生，而確信其不發生者而言。經查：本件被告駕駛之
      車牌號碼號IG-818號營業大貨車寬度為2.4公尺，當時係
      緊鄰白實線臨時停靠於路側，而停放地點之慢車道寬度為
      3.5公尺，故大貨車左側慢車道尚留有2.8公尺之寬度，慢
      車道之左側更劃有3.5公尺寬之快車道，為兩造所不爭執
      之事實，且有附卷臺中縣警察局大甲分局檢送之道路交通
      事故現場圖及肇事現場照片可參。則由大貨車左側尚留有
      2.8公尺寬度之慢車道，足供機車通行，及慢車道之左側
      更劃有3.5公尺寬之快車道，一般大型車輛或自用小客車
      亦可安全通過無虞等情觀之，被告在該處臨時停車是否有
      違反道路交通安全規則第112條第1項第9款「顯有妨礙其
      他人、車通行處所，不得停車」規定，而妨害原告之機車
      通行，即非無疑。至於被告雖有灑水行為，然觀之臺中縣
      警察局大甲分局檢送交通事故照片所示被告停車灑水之水
      痕，足見被告應僅有朝車上之雞隻灑水而已，雖被告灑水
      時，不免有部分水滴噴向大貨車旁之路面（含原告所經之
      路面），然因水源係路旁水溝，水量當屬有限，且當時天
      氣晴朗、時近中午，該道路又係柏油路面，路面固有水漬
      ，仍不致形成水窪，尚不至達濕滑之程度，應可認定；再
      者，由前開照片觀之，事故現場之道路筆直，視線開闊無
      任何障礙，視距良好，對於被告之停車及灑水行為，原告
      自遠處駛近時，在相當距離之外即可輕易發現，故原告主
      張其因被告在車上噴灑水，受到驚嚇或無處閃躲而摔倒云
      云，亦有疑問。是原告執此遽指被告於此顯有過失之主張
      ，即不足採。
（四）按損害賠償之債，以有損害之發生及有責任原因之事實，
      並二者之間，有相當因果關係為成立要件。故原告所主張
      損害賠償之債，如不合於此項成立要件者，即難謂有損害
      賠償請求權存在（最高法院48年台上字第481號判例要旨
      參照）。又所謂之相當因果關係，係指依經驗法則，綜合
      行為當時所存在之一切事實，為客觀之事後審查，在一般
      情形上，有此環境、有此行為之同一條件，足以發生同一
      之結果者，該條件即為發生結果之相當條件，其行為與結
      果為有相當之因果關係。反之，若在一般情形上，有此同
      一條件存在，依客觀之審查，不必皆發生此結果，該條件
      與結果尚非相當，而僅屬偶發之事實，其行為與結果間即
      難認為有相當因果關係（最高法院96年度台上字第2032號
      判決要旨參照）。本件縱認被告之停車及灑水行為係有過
      失之行為，然被告之有責行為與原告受傷間，仍應具有相
      當因果關係，始有損害賠償請求權之存在。復按汽車行駛
      時，駕駛人應注意前狀況，並隨時採取必要之安全措失，
      道路交通安全規則第94條第3項定有明文。本件被告停放
      之大貨車係靜止狀態，原告騎乘機車本應依規定注意車前
      狀況，並隨時採取必要之安全措施。而事故現場，道路筆
      直，視線開闊無任何障礙，當時天氣晴朗、時近中午，視
      距良好，對於被告之停車及灑水行為，原告自遠處駛近時
      ，在相當距離之外即可輕易發現，進而採取必要之安全措
      置，而避免事故發生，其竟疏未注意車前狀況以致肇事，
      實與被告之停車及灑水行為無關。況事故當時，對向確有
      第三人騎乘機車逆向行駛，且原告係於與其會車後始跌倒
      之事實，復為兩造所不爭執，則原告之跌倒受傷，係受該
      逆向機車影響（或發生擦撞，或雖未擦撞但受到近身之驚
      嚇，猝不及防、因應失當）所致，誠屬可能，益見原告之
      跌倒受傷，與被告之行為無涉，是被告之停車及灑水行為
      縱有過失，惟該行為通常亦不生原告跌倒受傷之結果，即
      難認有相當因果關係，原告對被告之損害賠償請求權即無
      從發生。
（五）綜上所述，被告對本件事故之發生，縱有過失，然因原告
      所受之前揭損害既與被告之過失行為間未具相當因果關係
      ，即與侵權行為之要件不符。從而，原告依侵權行為之法
      律關係請求被告給付60萬元，及自起訴狀繕本送達被告之
      翌日起至清償日止，按週年利率百分之5計算之利息，為
      無理由，應予駁回。
（六）本件判決之基礎已為明確，兩造其餘爭執事項、攻擊、防
      禦方法及舉證，經審酌後核與判決結果無影響，爰不逐一
      論述，附此敘明。
五、訴訟費用負擔之依據：民事訴訟法第78條。
中    華    民    國    98    年    6     月    30    日
                  民事第二庭    法  官  楊國精
正本係照原本作成。
如對本判決上訴，須於判決送達後20日內向本院提出上訴狀。
中    華    民    國    98    年    6     月    30    日
                                書記官


司法院資訊處製作；財團法人民間司法改革基金會備份。
